臺灣臺南地方法院刑事判決
111年度交簡字第3071號
公  訴  人  臺灣臺南地方檢察署檢察官
被      告  呂智昊



上列被告因過失傷害案件，經檢察官提起公訴（110年度偵字第2
3084號），被告自白犯罪（原案號：111年度交易字第471號），
本院認為宜以簡易判決處刑，改行簡易程序，逕以簡易判決處刑
如下：
    主  文
呂智昊無駕駛執照駕車犯過失傷害罪，處有期徒刑參月，如易科
罰金，以新臺幣壹仟元折算壹日。
    事實及理由
一、本件除就證據部份應予補充「被告呂智昊於本院準備程序之
    自白」、「本院111年度南司刑移調字第295號調解筆錄」、
    「本院111年6月10日、7月14日公務電話紀錄」，其餘犯罪
    事實及證據均引用檢察官起訴書（如附件）之記載。
二、論罪科刑：
　㈠按行至無號誌或號誌故障而無交通指揮人員指揮之交岔路口
    ，支線道車應暫停讓幹線道車先行，道路交通安全規則第10
    2條第1項第2款定有明文。次按停車再開標誌，用以告示車
    輛駕駛人必須停車觀察，認為安全時，方得再開；「停」標
    字，用以指示車輛至此必須停車再開，設於停止線將近之處
    ，本標字與第58條「停車再開」標誌得同時設置或擇一設置
    ，道路交通標誌標線號誌設置規則第58條第1項、第177條第
    1項亦有明定。查被告於騎乘車牌號碼000-0000號普通重型機
    車於支線道由西往東駛至本件無號誌交岔路口（下稱本件交
    岔路口）時，適逢告訴人亦騎乘車牌號碼000-0000號普通重
    型機車於幹線道由北往南駛至本件交岔路口，且天候晴、日
    間自然光線、市區道路柏油路面乾燥、無缺陷及障礙物、視
    距良好，又依被告智識、能力，客觀上均無不能注意之情形
    存在，被告未停車再開，讓幹線道之告訴人先行，貿然駛入
    本件交岔路口，致2車發生碰撞，致告訴人受有如附件犯罪
    事實欄所載之傷害，其駕駛行為顯已違反道路交通安全規則
    第102條第1項第2款之規定注意義務，而有過失。卷附之臺
    南市車輛行車事故鑑定會111年1月11日南市交鑑字第111009
    5769號函暨附件南鑑0000000案鑑定意見書（偵卷第26頁）
    亦同此認定，自可採憑。另被告之過失行為，導致告訴人受
    有前揭傷害之結果，其行為與結果間具有相當因果關係，是
    被告過失傷害犯行堪以認定。
　㈡按汽車駕駛人，無駕駛執照駕車、酒醉駕車、吸食毒品或迷
    幻藥駕車、行駛人行道或行經行人穿越道不依規定讓行人優
    先通行，因而致人受傷或死亡，依法應負刑事責任者，加重
    其刑至二分之一，道路交通管理處罰條例第86條第1項定有
    明文。又刑法總則之加重，係概括性之規定，所有罪名均一
    體適用；刑法分則之加重，係就犯罪類型變更之個別犯罪行
    為予以加重，成為另一獨立之罪名。道路交通管理處罰條例
    第86條第1項關於汽車駕駛人，行經行人穿越道不依規定讓
    行人優先通行，因而致人受傷或死亡，依法應負刑事責任者
    ，加重其刑至二分之一之規定，係就（修正前）刑法第276
    條第1項之過失致人於死罪、同條第2項之業務過失致人於死
    罪，同法第284條第1項之過失傷害及致重傷罪、同條第2項
    之業務過失傷害及致重傷罪之基本犯罪類型，對於加害人為
    汽車駕駛人，於從事駕駛汽車之特定行為時，及於行經行人
    穿越道之特定地點，不依規定讓行人優先通行，因而致人受
    傷或死亡之特殊行為要件予以加重處罰，已就上述（修正前
    ）刑法第276條第1、2項，同法第284條第1、2項各罪犯罪類
    型變更之個別犯罪行為予以加重，而成另一獨立之罪名，自
    屬刑法分則加重之性質（最高法院99年台非字第198號判決
    意旨參照）。查被告騎乘車牌號碼000-0000號普通重型機車
    ，因過失肇致本件車禍事故發生時，並未考領有普通重型機
    車駕駛執照，此有被告之證號查詢機車駕駛人資料（警卷第
    29頁）在卷可稽，是本件被告之行為自屬無駕駛執照駕車無
    疑。
　㈢核被告所為，係犯道路交通管理處罰條例第86條第1項、刑法
    第284條前段之無駕駛執照駕車犯過失傷害罪，且應依道路
    交通管理處罰條例第86條第1項之規定加重其刑。另被告肇
    事後停留於現場，在有偵查犯罪職權之公務員尚不知何人犯
    罪前，即向據報前來處理之員警坦承肇事自首而接受裁判乙
    節，有道路交通事故肇事人自首情形紀錄表（警卷第17頁）
    在卷可佐，依刑法第62條前段之規定減輕其刑，並依法先加
    後減之。
　㈣爰審酌被告並未考領有普通重型機車駕駛執照，猶駕駛本件
    普通重型機車上路，支線道車未讓幹線道車先行，為肇事主
    因；告訴人駕駛普通重型機車，無號誌路口，未注意車前狀
    況，未減速慢行，為肇事次因，因而致告訴人受有如附件犯
    罪事實欄所載之傷害，所為誠屬不該；犯後坦承犯行之態度
    、告訴人所受傷勢之程度、先與告訴人於本院達成調解，嗣
    後於本院審理時表示無資力履行賠償條件，此有本院111年
    度南司刑移調字第295號調解筆錄、本院111年6月10日、7月
    14日公務電話紀錄及本院準備程序筆錄（交易字卷第47至48
    、51、55、93頁）卷附可參，顯見被告事後反悔不履行條件
    有違誠信原則，其前後反覆之態度實有可議；兼衡被告之智
    識程度及家庭經濟狀況等一切情狀，量處如主文所示之刑，
    並諭知易科罰金之折算標準，以資儆懲。
三、據上論斷，應依刑事訴訟法第449條第2項、第3項、第454條
    第2項，道路交通管理處罰條例第86條第1項，刑法第11條前
    段、第284條前段、第62條前段、第41條第1項前段，刑法施
    行法第1條之1，逕以簡易判決處刑如主文。
四、如不服本判決，得自收受送達之翌日起二十日內，向本院提
    起上訴。
本案經檢察官李政賢提起公訴。
中　　華　　民　　國　　111 　年　　8 　　月　　26　　日
　　　　　　　　　刑事第三庭    法　官  陳振謙
以上正本證明與原本無異。
                                書記官  黃憶筑
中　　華　　民　　國　　111 　年　　8 　　月　　26　　日
附錄本案論罪科刑法條全文：
道路交通管理處罰條例第86條：
（刑責之加重及減輕）
汽車駕駛人，無駕駛執照駕車、酒醉駕車、吸食毒品或迷幻藥駕
車、行駛人行道或行經行人穿越道不依規定讓行人優先通行，因
而致人受傷或死亡，依法應負刑事責任者，加重其刑至二分之一
。
汽車駕駛人，在快車道依規定駕車行駛，因行人或慢車不依規定
，擅自進入快車道，而致人受傷或死亡，依法應負刑事責任者，
減輕其刑。

中華民國刑法第284條：
（過失傷害罪）
因過失傷害人者，處1 年以下有期徒刑、拘役或10萬元以下罰金
；致重傷者，處3 年以下有期徒刑、拘役或30萬元以下罰金。
附件：
臺灣臺南地方檢察署檢察官起訴書
                                    110年度偵字第23084號
　　被　　　告　呂智昊　男　44歲（民國00年0月00日生）
　　　　　　　　　　　　住○○市○○區○○○路000號4樓
　　　　　　　　　　　　居臺南市○○區○○○街00號
　　　　　　　　　　　　國民身分證統一編號：Z000000000號
上列被告因過失傷害案件，已經偵查終結，認應提起公訴，茲將
犯罪事實及證據並所犯法條分敘如下：
　　　　犯罪事實
一、呂智昊未考領有合格駕駛執照，於民國110年5月17日17時53
    分，騎乘車牌號碼000-0000號普通重型機車，沿臺南市南區
    萬年五街400巷由西往東方向行駛，行經臺南市○區○○○街000
    巷○○○○街○號誌交岔路口時，本應注意汽車行駛至無號誌交
    岔路口，應遵守道路標線之指示，而「停」標字，用以指示
    車輛至此必須停車再開，設於停止線將近之處，本標字與第
    58條「停車再開」標誌得同時設置或擇一設置；停車再開標
    誌，用以告示車輛駕駛人必須停車觀察，認為安全時，方得
    再開，而依當時天候晴、日間自然光線、市區道路柏油路面
    乾燥、無缺陷及障礙物、視距良好等情，並無不能注意之情事
    ，竟疏未注意及此，貿然通過上開交岔路口，適有陳奕諭騎
    乘車牌號碼000-0000號普通重型機車，沿臺南市南區萬年七
    街由北往南方向行經上開交岔路口，亦疏未注意車前狀況，
    兩車因而發生碰撞，致陳奕諭人、車倒地，受有頭部外傷併
    腦震盪、肢體多處擦挫傷、下背和骨盆挫傷、右側肩膀挫傷
    等傷害。呂智昊於肇事後，於偵查犯罪機關知悉犯人前，當
    場向前往處理之員警承認其為肇事者，而自首並接受裁判。
二、案經陳奕諭訴由臺南市政府警察局第六分局報告偵辦。
　　　　證據並所犯法條
一、證據清單及待證事實：
編號 證據名稱 待證事實 1 被告呂智昊於警詢及偵查中之供述 證明被告有於上開時、地，騎乘車牌號碼000-0000號普通重型機車與告訴人陳奕諭所騎乘之車牌號碼000-0000號普通重型機車發生本案交通事故之事實。 2 證人即告訴人陳奕諭於警詢及偵查中經具結之證述 證明全部犯罪事實。 3 台南市立醫院診斷證明書、奇美醫療財團法人奇美醫院診斷證明書共3紙 證明告訴人因本案交通事故而受有如犯罪事實欄所載之傷害之事實。 4 道路交通事故現場圖、道路交通事故調查報告表㈠、㈡各1份、現場暨車損照片12張、證號查詢機車駕駛人資料、臺南市政府警察局舉發違反道路交通管理事件通知單各1紙 證明上開時、地，被告無駕駛執照騎乘機車與告訴人所騎乘之機車發生本案交通事故之相關情形等事實。 5 臺南市車輛行車事故鑑定會111年1月11日南市交鑑字第1110095769號函暨所附之南鑑0000000案鑑定意見書1份 鑑定意見認：一、被告無照駕駛普通重型機車，支線道車未讓幹線道車先行，為肇事主因；二、告訴人駕駛普通重型機車，無號誌路口，未注意車前狀況，未減速慢行，為肇事次因。 6 臺南市政府警察局第六分局交通分隊道路交通事故肇事人自首情形紀錄表1紙 證明被告於警到場時，在場承認其為本案交通事故肇事者之事實。 
二、按行至無號誌或號誌故障而無交通指揮人員指揮之交岔路口
    ，支線道車應暫停讓幹線道車先行，道路交通安全規則第10
    2條第1項第2款定有明文。次按停車再開標誌，用以告示車
    輛駕駛人必須停車觀察，認為安全時，方得再開；「停」標
    字，用以指示車輛至此必須停車再開，設於停止線將近之處
    ，本標字與第58條「停車再開」標誌得同時設置或擇一設置
    ，道路交通標誌標線號誌設置規則第58條第1項、第177條第
    1項亦有明定。上開規定為一般駕駛人所具之交通常識與駕駛
    經驗及其駕駛時應注意並能注意遵守之事項，且依當時情形
    ，又無不能注意之情事，其竟因疏忽違反該規定肇致本案交
    通事故。堪認被告就本案交通事故之發生，顯有違反道路交
    通安全規則第102條第1項第2款規定之過失甚明。至鑑定意見
    雖認告訴人駕駛普通重型機車，無號誌路口，未注意車前狀
    況，未減速慢行，為肇事次因，惟刑法上之過失，不若民事責
    任係專以填補損害為目的，故無所謂過失相抵理論，是縱認告
    訴人對本案交通事故之發生與有過失，亦無消弭被告刑事責
    任之餘地，併此敘明。再者，告訴人因本案交通事故受有如
    犯罪事實欄所載之傷害，已如前述，可徵被告駕車違反注意義
    務之過失行為與告訴人所受之上開傷害結果間，確有相當因
    果關係無疑。足認被告自白與事實相符，被告過失傷害犯嫌
    洵堪認定。
三、又查被告為本案駕駛行為時，並未取得合格之駕照執照乙情
    ，有證號查詢機車駕駛人資料1份在卷可查，故被告既未領
    有駕駛執照，其因過失肇致本案交通事故，致使告訴人因而
    受傷，是核被告所為，係犯道路交通管理處罰條例第86條第
    1項、刑法第284條前段之無駕駛執照駕車過失傷害罪，請依
    道路交通管理處罰條例第86條第1項之規定，加重其刑。被
    告於肇事後未被偵查機關發覺前，主動向到場處理員警坦承
    肇事，自首而願接受裁判，有上開道路交通事故肇事人自首
    情形紀錄表在卷可考，堪認符合自首之要件，請依刑法第62
    條前段規定，減輕其刑。
四、依刑事訴訟法第251條第1項提起公訴。
　　此　致
臺灣臺南地方法院
中　　華　　民　　國　 111　　年　　4 　　月　　13　　日
　　　　　　　　　　　　　　　檢　察　官　李政賢
本件證明與原本無異
中　　華　　民　　國　 111　　年　　4 　　月　　19　　日
                              書  記  官  黃莉媞
附錄所犯法條：　　
道路交通管理處罰條例第86條
（刑責之加重及減輕）
汽車駕駛人，無駕駛執照駕車、酒醉駕車、吸食毒品或迷幻藥駕
車、行駛人行道或行經行人穿越道不依規定讓行人優先通行，因
而致人受傷或死亡，依法應負刑事責任者，加重其刑至二分之一
。
汽車駕駛人，在快車道依規定駕車行駛，因行人或慢車不依規定
，擅自進入快車道，而致人受傷或死亡，依法應負刑事責任者，
減輕其刑。

中華民國刑法第284條
因過失傷害人者，處 1 年以下有期徒刑、拘役或 10 萬元以下
罰金；致重傷者，處3年以下有期徒刑、拘役或30萬元以下罰金
。